【裁判字號】    98,審抗,36
【裁判日期】    980508
【裁判案由】    選派清算人
【裁判全文】
臺灣臺北地方法院民事裁定              98年度審抗字第36號
抗  告  人  甲○○
上列抗告人聲請選派雙語資訊股份有限公司清算人事件，抗告人
對於中華民國98年2月5日本院98年度審司字第4號裁定提起抗告
，本院裁定如下：
    主  文
抗告駁回。
抗告程序費用新台幣壹仟元由抗告人負擔。
    理  由
一、抗告人抗告意旨略以：公司清算中原有董事會及董事權因此
    停止，改由清算人行之，而雙語資訊股份有限公司已進入清
    算程序，並選任林玉珠為清算人，故其餘董事即顏素梅、抗
    告人甲○○等非為法定清算人，與該公司間委任關係即告終
    止，茲既清算人林玉珠已死亡，其繼承人並拋棄繼承，雙語
    資訊股份有限公司無法召集股東會另行選任清算人，為此爰
    依公司法第三百二十二條規定聲請另行選派清算人，原裁定
    駁回抗告人之聲請，實有違誤，為此提起抗告求為廢棄原裁
    定等語。
二、按公司因解散等事由而行清算程序，公司董事雖不得以董事
    身分執行職務，而應由清算人執行清算事務，但公司之清算
    ，原則上以董事為清算人，除非公司法或章程另有規定或股
    東會另選清算人時，不在此限（公司法第三百二十二條第一
    項、最高法院94年度台上字第230號判決意旨參照）；又公
    司進行清算程序，僅係原有董事會及董事職權因此停止，改
    由清算人行之，非謂董事與公司間委任關係即因清算而告終
    止（參最高法院84年度台上字第2581號判決意旨所述）。準
    此，抗告人陳稱：雙語資訊股份有限公司已進入清算程序，
    並選任林玉珠為清算人，故其餘董事即顏素梅、抗告人甲○
    ○與該公司間委任關係即告終止云云，尚無足取。
三、又公司法第三百二十二條規定：「公司之清算，以董事為清
    算人。但本法或章程另有規定或股東會另選清算人時，不在
    此限。不能依前項之規定定清算人時，法院得因利害關係人
    之聲請，選派清算人」。準此，公司必於全體董事不能擔任
    或公司章程未訂定或股東會未另選清算人時，法院始得因利
    害關係人之聲請選派清算人（此亦經最高法院以93年度台上
    字第2396號判決闡述甚詳）。經查，雙語資訊股份有限公司
    原清算人林玉珠雖然已死亡，其繼承人並拋棄繼承乙節，有
    林玉珠戶籍謄本、臺灣嘉義地方法院家事法庭民國98年1月
    12日函附卷可稽（見原審卷第21、22頁）。然而，雙語資訊
    股份有限公司尚有董事即顏素梅、抗告人甲○○，而為公司
    法第三百二十二條第一項前段之法定清算人；且清算程序中
    股東會仍存在，亦得由股東會另行選任清算人。據此，雙語
    資訊股份有限公司尚無全體董事不能擔任清算人、或股東會
    未能另選清算人之情事。是以，抗告人聲請法院選派清算人
    ，洵屬無據。從而，抗告人提起本件抗告，為無理由，應予
    駁回。
四、爰依非訟事件法第二十一條第二項、第二十四條第一項、第
    四十六條、民事訴訟法第四百九十五條之一第一項、第四百
    四十九條第一項、第七十八條，裁定如主文。
中    華    民    國    98    年    5     月    8     日
                  民事第六庭  審判長法  官  劉坤典
                                    法  官  劉又菁
                                    法  官  賴錦華
以上正本係照原本作成
如對本裁定不服，得於十日內以違背法令為理由，委任律師為訴
訟代理人，向本院提出再抗告，而後始可再抗告於臺灣高等法院
；對於費用之裁定，不得獨立聲明不服。
中    華    民    國    98    年    5     月    8     日
                                    書記官  張馨文


司法院資訊處製作；財團法人民間司法改革基金會備份。
